臺灣高等法院民事判決　　　　　　　　93年度上易字第1169號
上　訴　人　天暘國際企業股份有限公司
法定代理人　李錦嫥
訴訟代理人　蘇衍維律師
被上　訴人　威剛科技股份有限公司
法定代理人　陳立白
訴訟代理人　吳心懿律師
當事人間返還價金事件，上訴人對於中華民國93年9月2日台灣板
橋地方法院93年度訴字第943號第一審判決提起上訴，本院於民
國94年6月22日言詞辯論終結，判決如下：
    主      文
上訴駁回。
上訴人追加之訴及其假執行之聲請均駁回。
第二審及追加之訴之訴訟費用由上訴人負擔。
    事實及理由
一、上訴人起訴主張：伊於民國（下同）93年3月間向被上訴人
    購買型式8M×16D OWN4M×16SDRAM再利用（即加工除錫）積
    體電路（IC），經測試達97.9%及98.1%良率標準，伊遂於同
    年3月24日傳真訂購單向被上訴人購買型式DDR 32M×8FOR
    PC266積體電路（以下稱系爭產品）15,951個，單價3.4美元
    ，總計54,233.4美元，在訂購單「注意事項」載明「1.不合
　  格或瑕疵之貨品，應由貴公司自行取回。2.貴公司所交付之
    產品如具有淺（應係潛）在之不良，進料檢驗時需長時間測
    試；測試之後產生之不良品，貴公司應悉數交換之不得異議
    」，經被上訴人同意而成立契約，伊於同年3月26日付款，
    被上訴人於同日交貨，伊另於同年3月30日以同一型式之訂
    購單向被上訴人購買系爭產品1,200個，單價3.4美元，同日
    付款及交貨，翌日測試良率達95%，故伊於同年4月2日續訂
    28,800個，同日付款及交貨，詎伊將被上訴人於同年3月26
    日交付之15,951個產品出售給客戶益新國際科技有限公司（
　　以下稱益新公司），於同年4月2日測試良率僅76.07%，遭退
  　貨3,817個，伊另將被上訴人於同年4月2日交付之28,800個
    產品出售給客戶和鈺科技有限公司（以下稱和鈺公司），經
    測試良率僅82%，遭退貨5,218個，伊請求被上訴人更換，其
    不予置理，伊遂於同年4月26日請求被上訴人返還價金，於
    同年5月4日到達被上訴人，為此依民法第359條規定，請求
    減少9,035個積體電路價金30,719美元，並依同條規定，聲
    明求為：(一)被上訴人應給付上訴人美金30,719元，及自起訴
    狀繕本送達翌日起至清償日止，按年息5%計算之利息，(二)願
    供擔保，聲請宣告假執行等語。
二、被上訴人以：8M×16DOWN4M×16S DRAM積體電路係速度未達
    133MHz之次級品，並非二次重工產品，至系爭產品品名為DD
　　R 25 6Mb 32M×8266M Hz　DRAM乃曾經沾錫除錫重工處理之
　  再利用產品，品質不穩定，故伊於上訴人下訂前表明僅保證
    良率80%，嗣收受上訴人傳真之訂購單，並未簽認回傳，而
　  另傳真預估發票（Prfoma　Invoice）給上訴人，載明異於
    訂購單之付款條件、交貨期限、「買斷」、「不RMA」（「
    RMA」為Return Merchandise Authorization之縮寫，指賣
    方負責於一定期間內就貨品之瑕疵進行修補，如果瑕疵無法
    修補，則必須負責更換貨品。故不RMA指賣方不負責修補瑕
    疵或換貨）等意旨，依民法第160條第2項規定，視為新要約
    ，上訴人依據預估發票付款，依民法第161條第1項規定，兩
    造間依該預估發票所載買賣條件成立契約，故伊就超過80%
    以上之瑕疵產品不負擔保責任等語，資為抗辯。
三、原審認定被上訴人僅就80%產品負瑕疵擔保責任，判命被上
    訴人給付上訴人美金2,131.8元，及自93年6月15日起至清償
    日止，按年息5%計算之利息，並為附條件之准、免假執行之
    宣告，駁回上訴人其餘之訴及假執行聲請。被上訴人對其敗
    訴部分未表不服，即告確定。上訴人不服其敗訴部分，提起
    上訴，聲明求為：(一)原判決關於駁回上訴人在第一審其餘之
　　訴及該部分假執行之聲請，暨命負擔訴訟費用部分之裁判均
　  廢棄，(二)上開廢棄部分，被上訴人應再給付上訴人美金28,5
    87.2元，並自93年6月15日起至清償日止按年息5%計算之利
    息。被上訴人則聲明求為：(一)上訴駁回，(二)如受不利判決，
　　請准供擔保宣告免為假執行。
四、上訴人於本院追加請求權基礎民法第179條不當得利返還請
    求權，被上訴人表示同意（見本院卷二第46頁），依民事訴
    訟法第446條第1項前段，准予追加。
五、關於兩造間第一次買賣之產品（非系爭產品）種類之爭點，
    論述如後：
　　上訴人主張其於93年3月間向被上訴人購買8M×16DOWN4M×1
　  6SRAM積體電路，乃經加工除錫之再利用產品，經測試良率
　　達97.9%及98. 1%等語。被上訴人雖不否認有此筆買賣及其
　  良率，但抗辯：上開積體電路係測試速度未達133MHz之次級
    品，惟未經過沾錫除錫之重工處理，仍屬新品等語，核與證
    人林靜君證稱：「我受雇於被上訴人公司擔任生產企劃課的
　　助理管理師。上訴人公司的邱顯珍是我們公司的加工廠人員
　  所介紹來的，他第一次跟我們交易是跟我們買原審卷第62、
    63 頁所示的產品，該產品是新品，只是測試之後速度比較
    慢。」（原審卷第92頁）相符。上訴人復未舉證證明此一產
    品曾經加工除錫，應認其主張向被上訴人購買之8M×16DOWN
    4M×16SRAM積體電路屬二次重工之再利用產品，為不可採。
六、關於兩造間就系爭產品成立買賣契約之時點及其內容之爭點
    ，論述如後：
　(一)上訴人於原審主張：伊於93年3月24日向被上訴人購買系爭
　  產品15,951個，再於同年3月30日購買30,000個等語，被上
    訴人則抗辯：上訴人於同年3月24日購買系爭產品15,951個
    ，於同年3月30日再購買1,200個，於同年4月2日再購買28,8
    00個等語。嗣上訴人於本院變更陳述為：伊於93年3月30日
    先訂購1,200個，於同年4月2日續訂28,800個等語（見本院
    卷第37頁），與被上訴人之抗辯一致，生自認之效果，從而
    應認兩造間先後於93年3月24日、30日、4月2日就系爭產品
    依序為15,951個、1,200個、28,800個成立買賣契約。
  (二)被上訴人抗辯：系爭產品係沾錫組裝入模組後，再從模組拆
    下並除去沾錫之二次重工產品等語，為上訴人所不爭執，堪
    信為真正。則系爭產品與兩造第一次買賣之8M×16DOWN 4M
    ×16SRAM積體電路之型號既屬不同，且前者為二次重工產品
　　，後者為未沾錫之新品，自不能以上訴人購買8M×16DOWN4M
　  ×16SRAM積體電路之良率達97.9%及98.1%，推論兩造間買賣
    系爭產品，約定同被上訴人應擔保有同一良率標準。
　(三)上訴人主張其於93年3月24日傳真向被上訴人訂購系爭產品1
　  5,951個，再於93年3月30日傳真向被上訴人訂購系爭產品30
　  ,000 個，而為非對話之要約等語，業據上訴人提出訂購單
    二紙為證（原審卷第8、9頁），並為被上訴人是認，堪信為
    真正。惟被上訴人抗辯其未回傳訂購單以為承諾之意思表示
    等語，核與上開訂購單有關「貴公司確認以上資料無誤後，
    請簽回」欄位仍屬空白，及上訴人自認兩造未於93年3月30
    日成立30,000個系爭產品之買賣契約，而係先後於93年3月
    30日、4月2日就系爭產品1,200個、28,800個分別成立買賣
    契約之情節相符。上訴人復未舉證證明被上訴人有對其以訂
    購單所提出之要約，為承諾之意思表示，自難認兩造間成立
    之買賣契約，其內容如訂購單所示。
  (四)被上訴人抗辯其分別於93年3月24日、30日、4月2日就標的
    系爭產品依序為15,951個、1,200個、28,800個傳真預估發
    票予上訴人，記載買賣條件為就15,951個、1,200個產品部
    分，單價美金3.4元，匯率依序為33.251元、33.19 4元，總
    價（含營業稅）依序為1,893,480.52元、142,203.1元，交
    貨方式均為上訴人自取；就28,800個產品部分，單價美金3.
    42（含蓋印費新台幣37,440元），匯率33.2元，總價（含營
    業稅）3,433,570.56元，且全部產品買斷，「不RAM」（所
    謂「RMA」為Return Merchandise Authorization之縮寫，
    指賣方負責修補瑕疵，如無法修補，則負責更換，故不「RM
    A」指賣方不負責修補瑕疵或換貨），與訂購單記載單價均
    為美金3.4元，15,951個及30,000個總價（含營業稅）分別
    為美金56,945.07元、107.1元，按中央銀行前一天收盤匯率
    （93年3月25日、3月29日、4月1日之匯率依序為33.278元、
    33.194元、32.95元）以新台幣支付，交貨地點均為上訴人
    公司，其「注意事項」欄記載「1.不合格或瑕疵之貨品，應
    由貴公司自行取回，退貨或扣除貨款。2.貴公司所交付之產
    品如具有淺在之不良，進料檢驗時需長時間測試；測試之後
    產生之不良品，貴公司應悉數交換之不得異議」不同，上訴
    人係按預估發票履行，故預估發票所載買賣條件始為兩造約
    定之契約內容等語，業據被上訴人提出預估發票三紙、科技
    技術支持及服務網頁、中央銀行外匯資訊網頁為證（原審卷
    第36至38、73至79頁、本院卷二第29至31頁），核與上訴人
    提出之存款憑條、統一發票、匯款回條聯（本院卷一第41至
    44頁）相符。經本院核對訂購單在案。且有證人林靜君證稱
    ：「他（邱顯珍）表示有無其他產品可以介紹給他，我則告
    訴他，我們目前有一種二次重工的顆粒DDR8M32×8，速度在
    266級數，我有表示該貨是經過去錫重工後再重新測試的顆
　　粒，這批貨是買斷的，雖然是買斷，但我們公司還是願意保
　  證良率八成，良率不足八成的部分，我們還是願意換貨給上
    訴人，後來我就發預估發票給邱顯珍，預估發票上也有記載
    買斷，三批貨情形都是買斷。不RAM的記載意思就是相信客
    戶的良率測試報告，可以直接就不足良率八成部分換貨給客
    戶，不需要客戶再把已經收受的不良貨品拿回我們公司測試
    確認才換貨，我們公司也不負責修補．．客戶有需求我們公
    司的某產品就自己打電話來問，我們就報價並且口頭說明交
    易的條件，如果客戶同意，我才會把預估發票傳真給客戶，
　　然後客戶就會依照約定匯款時間及匯款方式匯入款項後，我
　  們會確認金額是否相符，如相符就會依照預估發票上面約定
    的時間出貨。」可憑（原審卷第92至93頁）。上訴人亦自認
    收受預估發票及按其內容履行。是堪信上訴人傳真訂購單予
    被上訴人後，被上訴人曾口頭提出如預估發票所載之條件，
    及表明僅擔保良率80%，依民法第160條第2項規定，被上訴
    人乃將上訴人以訂購單所為要約加以擴張、限制或為其他變
    更而為承諾，視為被上訴人拒絕原要約而為新要約，再經上
    訴人承諾而成立契約後，被上訴人繼而將契約內容載入預估
    發票傳真予上訴人。
　(五)上訴人主張：伊將被上訴人於同年3月26日交付之15,951個
　  產品出售給客戶益新公司，將被上訴人於同年4月2日交付之
    28,800個產品出售給客戶和鈺公司，均擔保良率100%，伊自
    不可能與被上訴人約定擔保良率80%云云，並提出採購單為
    證（原審卷第64、65頁），且有證人邱顯珍證稱：「我是上
　　訴人公司的專業經理。我們是接到客戶的訂單之後才會去買
　  貨，所以會根據我們與客戶之間的訂單的條件，才會以同樣
    的條件去向被上訴人下訂單買貨。我們並沒有看到良率80%
    的字眼，客戶向上訴人要求要良率100%，我不可能跟被上訴
    人買保證良率只有80%的產品，不然就不敷成本。」為憑（
    原審卷第94頁）。然查，上訴人與客戶間約定之買賣條件，
    僅拘束上訴人及其客戶，不能援引推論兩造間有同一約定。
    且和鈺公司之採購單明載「不能上錫後，再處理」，上訴人
    竟購入系爭經二次重工之產品，冒充新品轉售和鈺公司，則
　　上訴人同意擔保良率100%，可能係避免引起和鈺公司查覺產
　  品經二次重工所致。再查，被上訴人抗辯：系爭產品種類如
    未經二次重工，按DRAMMeXchange網站登載之價格資料，於
    同年3月24日、30日、4月1日之市場參考價格依序為5.15、5
    .25、5.51美元，但因系爭產品曾經二次重工，品質較新品
    不穩定，故伊以低於市價三成之價格出售上訴人等語，業據
    被上訴人提出網頁為證（原審卷第44至46頁），為上訴人所
    不爭執，堪信為真正，則被上訴人已因系爭產品品質不穩定
    而願削價出售，上訴人同意被上訴人僅需負擔一定比例之瑕
    疵擔保責任，自難謂悖離常理。
七、上訴人主張：被上訴人開立系爭第一批15,951個產品之統一
    發票，同時附明細表記載七項品名，伊懷疑其於出貨前摻雜
    瑕疵品，且被上訴人曾測試系爭產品，卻不告知伊測試結果
　　，有詐欺之嫌云云，並提出上開統一發票為證（本院卷二第
　  41頁）。然查，被上訴人抗辯上開明細表所記載者為產品編
    號，乃其測試產品後分類標示之料號，用以辨別產品種類、
    規格、速度、測試廠及來源廠等資料，作為內部控管之用等
    語。再查，被上訴人願削價出售，乃因系爭產品品質不穩定
    ，換言之，被上訴人於出貨前雖曾測試系爭產品，但仍無法
    擔保出貨後上訴人有同一測試結果，故不能以上訴人收受之
    產品有瑕疵，即謂被上訴人故意將其測試發現有瑕疵之產品
    出貨予上訴人。上訴人復未舉其他證據證明被上訴人施用詐
    術，其上開主張應不足憑採。
八、關於上訴人能否依民法第359條規定請求減少價金30,719美
    元之爭點，論述如後：
  (一)上訴人主張：被上訴人於93年3月26日交付之15,951個產品
    良率76.07%，於同年4月2日交付之28,800個產品良率82%等
    語，為被上訴人所不爭執，堪信為真正。
  (二)兩造約定被上訴人僅擔保良率80%，經本院認定在案。被上
    訴人於同年4月2日交付之28,800個產品良率超過80%，自無
    庸就該批有瑕疵之產品負擔保責任。被上訴人於同年3月26
    日交付之15,951個產品良率低於80%，應就差額3.93%（80%-
    76.07%）部分計627個（15,951×3.93%，小數點以下四捨五
    入），負瑕疵擔保之責。故上訴人依民法第359條規定僅能
    請求減少627個系爭產品之價金美金2131.8元，此業經原審
    判命被上訴人返還此部分價金及其利息，並已確定在案。上
    訴人依民法第359條規定請求再減少價金美金28,587.2元，
    於法無據，被上訴人受領價金之法律上原因繼續存在，自不
    構成不當得利，上訴人依民法第179條規定請求被上訴人返
    還所減少之價金，亦屬無稽。
九、綜上所述，上訴人本於民法第359條、第179條規定，請求被
    上訴人再給付美金28,587.2元，並自93年6月15日起至清償
    日止按年息5%計算之利息，為無理由，不應准許。其假執行
    之聲請失所附麗，應併予駁回。原審為上訴人敗訴之判決及
    駁回其假執行之聲請，並無不合。上訴意旨指摘原判決不當
    ，求予廢棄改判，為無理由，應予駁回。
十、兩造其餘攻擊、防禦方法及提出之證據，於判決結果無礙，
    爰不一一論述。
十一、據上論結，本件上訴為無理由，依民事訴訟法第449條第1項
    、第78條，判決如主文。
中　　華　　民　　國　　94　　年　　7　　 月　　6　　 日
                  民事第十五庭審判長法  官  許正順
                                    法  官  張  蘭
                                    法  官  翁昭蓉
正本係照原本作成。
不得上訴。
中　　華　　民　　國　　94　　年　　7　　 月　　7　　 日
　　　　　　　　　　　　　　　　　　書記官  王才生
